臺灣高雄地方法院刑事判決　　　　　　　　　　　　　九十一年度自字第一一一號
　　自　訴　人　丁○○
　　被　　　告　丙○○
右列被告因詐欺案件，經自訴人提起自訴，本院判決如左：
    主  文
丙○○無罪。
    理  由
一、自訴意旨係以：被告丙○○明知其所經營之三佑建設開發股份有限公司（下稱三
    佑公司）所開立發票日為八十八年二月五日、二月十五日及二月二十五日，面額
    均為新台幣（下同）十萬元，由玉山商業銀行前鎮分行為擔任付款人之支票三張
    ，已經拒絕往來。竟意圖為自己不法之所有，於八十七年中，交付上開三紙支票
    予自訴人，使自訴人陷於錯誤，騙取自訴人三十萬元。嗣票到期後未獲兌現，被
    告復避不見面，自訴人始知受騙。因認被告涉犯刑法詐欺取財罪嫌。
二、按犯罪事實應依證據認定之，無證據不得推定其犯罪事實；又不能證明被告犯罪
    者，應諭知無罪之判決，刑事訴訟法第一百五十四條、第三百零一條第一項分別
    定有明文。另按「刑法第三百三十九條第一項詐欺罪之成立，以意圖為自己或第
    三人不法之所有，以詐術使人將本人或第三人之物交付為要件。所謂以詐術使人
    交付，必須被詐欺人因其詐術而陷於錯誤，若其所用方法，不能認為詐術，亦不
    致使人陷於錯誤，即不構成該罪。」最高法第四十六年台上字第二六○號著有判
    例可資參照。訊據被告丙○○固坦承簽發上開三紙支票之事實，惟堅詞否認有何
    詐騙自訴人之犯行。辯稱：伊並不認識自訴人丁○○，八十六年間，伊所經營之
    建設公司，曾開立金額共計一千多萬元之支票給水電包商甲○○用以支付工程款
    。其中約三百五十萬元之支票，流通到第三人己○○手上，己○○乃持上開支票
    向伊請求給付票款，並請立法委員乙○○出面協調，己○○即同意將支票延期，
    並陸續換票回來。換票後，己○○又請案外人戊○○出面分次向伊收取票款，最
    後僅剩四張支票共四十萬元未取回。自訴人手中的三張支票，就是這四張支票其
    中的三張，而且這三張支票共計三十萬元之票款，戊○○業已取回其中十五萬元
    等語。經查：
    （一）右揭事實業據證人甲○○、戊○○及乙○○於本院審理中證述綦詳。證人
          甲○○證稱：「丙○○是建設公司的老闆，我是水電承包商，他有開票給
          我給付工程款，我拿這些票去向丁○○借錢週轉。」「丙○○開給我的工
          程款的票有一千多萬元，我拿其中三百多萬元向丁○○週轉。」「（問：
          你拿去向丁○○週轉的票是否有兌現？）丙○○開的票都跳票，丁○○帶
          戊○○來找我之後，我帶著戊○○和戊○○的一位朋友去找丙○○，之後
          他們之間有私底下處理，丙○○也有把錢還給他們，戊○○去向丙○○拿
          錢時都有在傳票上面簽名。」等語（見本院九十一年七月二十五日筆錄）
          。核與證人戊○○證述：「（問：是否有拿丙○○公司開的票，去向郭明
          得要過錢？）有的，大概有一、二百萬元，是丁○○請我去的，票也是黃
          秀珠拿給我的。」「（問：你去向丙○○要錢時，他有沒有否認這些債務
          ？）沒有，他都承認，且他說這些票是他開給包商的工程款。」「（問：
          丁○○有沒有說這些票哪來的？）她說是甲○○拿票向她調現金，後來跳
          票了，她就拜託我去向票主去要這些錢。」「（問：卷附面額十萬元支票
          三張何來？）這是我去向丙○○收錢，他陸續清償之後，剩下的，這三十
          萬元當中，其中十五萬元也已付清了，只是票還沒有還給丙○○，後來三
          佑公司倒閉，找不到丙○○沒有辦法還給他，又因為我代替丁○○要回來
          的錢有部分還沒有給丁○○，所以我就把票交給丁○○。」之情節大致相
          符（見本院九十一年六月十三日筆錄）。復與證人乙○○於本院九十一年
          七月九日審理中證述：「（問：丙○○是否曾經請你出面協調和丁○○票
          據方面的事情？）有的，大概是三年前的事情。是己○○出面找我來協調
          ，因為他說我和丙○○很熟，當初是因為甲○○欠丁○○錢，而甲○○又
          持有丙○○的票，後來我們一起在己○○的家協調，由丙○○開新的支票
          換回丁○○手中原來持有丙○○的票，金額到底是多少，我已經不記得了
          。丙○○開出新的票是交給己○○。」之情節一致。
    （二）綜觀上開被告之供述及三位證人之證詞可知，被告原先簽發予甲○○再由
          甲○○交付予自訴人之三百多萬元支票未獲兌現後，自訴人乃商請己○○
          、戊○○等人出面處理，同時被告亦委請乙○○出面協調，雙方達成延期
          並分次清償之協議，被告乃又分次開立面額不等之支票予自訴人，自訴人
          並將支票交由戊○○等人出面向被告取款。而總數三百多萬元之債務，最
          後僅剩十五萬元未償還，惟戊○○於向被告收取最後一筆十五萬元之債款
          後，並未將剩餘之三張支票交還被告，竟因先前自訴人委託其向被告收取
          債款後，有部分未返還予自訴人，遂將手中所持有之本案三張支票交予自
          訴人等情，即可認定。
    （三）自訴人所持有之三張支票，既係被告與自訴人先前經第三人乙○○、蘇鴻
          明、甲○○及戊○○等人出面共同協議而重新開立之支票，自難認被告有
          對自訴人施用詐術可言。況被告所積欠總數三百多萬元之債務，業已清償
          僅剩十五萬元，若被告於開票當時有意詐騙自訴人，何以其開立予自訴人
          之其他大部分之支票均可兌現。益認被告於簽發支票予自訴人當時並無不
          法所有之意圖。
    （四）另自訴人固陳稱：先前甲○○交付之被告簽發之三佑公司支票，總金額共
          有五百多萬元，並非三百多萬元云云。惟查：證人甲○○已證稱：當初交
          予自訴人之支票總額僅有三百多萬元，核與被告供述之數額一致。雖自訴
          人又稱當時參與協調之立法委員乙○○可以證明金額為五百多萬元，惟經
          本院傳訊證人乙○○，證人證稱：「金額到底是多少，我已經不記得了。
          」等語（見本院九十一年七月九日筆錄）。是證人乙○○之證詞，亦不足
          為自訴人有利之認定。再則，自訴人已不諱言，被告積欠的款項僅剩三十
          萬元（實際上應為十五萬元）尚未清償（見本院九十一年五月二十八日筆
          錄），既已清償大部分之債務，被告亦無刻意隱瞞債務總額之理。況且，
          倘若債務總額為五百多萬元，而被告既能清償僅剩十五萬元，更足以證明
          被告無詐騙自訴人之意圖。是被告對此有利於己之事實，亦無須加以否認
          。從而此一部分，應以被告之供述為可採。
    （五）自訴人又陳稱：甲○○拿被告開立之支票向他調現時，曾向其承諾，爾後
          被告工地之飲食攤生意，將由自訴人包辦等語。惟此業據證人甲○○加以
          否認（見本院九十一年七月二十五日筆錄）。且被告既係單純開立支票予
          甲○○給付工程款，事後甲○○如何運用該支票，究與被告無關，自不得
          以此認為被告蓄意詐騙。
    （六）再則，本件被告係於八十七年間即開立本件之三張支票予自訴人，惟該支
          票帳戶係於八十八年三月五日始拒絕往來，此有玉山商業銀行前鎮分行九
          十一年八月二十二日玉前鎮（存）字第九一○○七二二號函一份附卷可佐
          。參以事後被告已清償大部分之債務，顯見被告開立支票當時，尚非已陷
          於無資力之狀態，其無不法所有之意圖甚明。此外，復查無其他積極之證
          據，足資證明被告有詐騙自訴人之犯行，自屬不能證明被告犯罪，揆諸首
          揭說明，應為無罪之諭知。
據上論斷，應依刑事訴訟法第三百四十三條、第三百零一條第一項，判決如主文。
中      華      民      國      九十一      年    十      月    二十二  日
                                  臺灣高雄地方法院刑事第七庭
                                      審判長法  官  陳志銘
                                            法  官  曾吉雄
                                            法  官  高英賓
右正本證明與原本無異。
如不服本判決，應於判決送達後十日內，向本院提出上訴狀。
                                            書記官  林雯琪
中      華      民      國      九十一      年    十      月    二十四  日
